【裁判字號】    99,毒抗,78
【裁判日期】    990415
【裁判案由】    毒品危害防制條例
【裁判全文】
臺灣高等法院刑事裁定                  99年度毒抗字第78號
    抗  告  人
    即  被  告  甲○○
上列抗告人因毒品危害防制條例案件，不服臺灣桃園地方法院99
年度毒聲字第181號，中華民國99年2月25日所為裁定（聲請案號
：臺灣桃園地方法院檢察署99年度毒偵緝字第37號），提起抗告
，本院裁定如下：
    主  文
抗告駁回。
    理  由
一、按施用毒品者，於裁定送觀察、勒戒後，有繼續施用毒品之
    傾向者，由法院裁定令入戒治處所施以強制戒治，其期間為
    6 個月以上，至無繼續強制戒治之必要為止，但最長不得逾
    1年，毒品危害防制條例第20條第2項定有明文。
二、原裁定意旨略以：被告因施用毒品案件，經原審法院以98年
    度毒聲字第1077號裁定送臺灣桃園看守所附設勒戒處所觀察
    、勒戒後，認有繼續施用毒品之傾向，有臺灣桃園看守所附
    設勒戒處所99年2 月12日桃所衛字第0991305009-1號函送之
    「有無繼續施用毒品傾向證明書」及「有無繼續施用毒品傾
    向評估標準紀錄表」附卷可稽。檢察官聲請裁定令入戒治處
    所施以強制戒治，經核於法並無不符，應予准許。爰依毒品
    危害防制條例第20條第2 項之規定，裁定令入戒治處所強制
    戒治，其期間為6 個月以上，至無繼續強制戒治之必要為止
    ，但最長期間不得逾1年等語。
三、抗告意旨略以：抗告人於99年1 月10日入進勒戒處所強制勒
    戒，至今已有50幾天，當中最令人不解者為：慣性施用第一
    、二級毒品成癮，手肘針孔累累，而戒治成功出去者，亦有
    不少。依常規凡經3 次以上評定者，幾乎裁定令強制戒治，
    惟抗告人所見，仍有得勒戒成功出去者，令人難以理解。又
    抗告人不曾吸食第一級毒品，係因環境奚落而施用第二級毒
    品，此次是人生中最後一次吸食毒品，抗告人業已戒毒7、8
    年，深具悔意，決心振作，以家庭為重，抗告人已近60歲，
    單親扶養一子長大，更無理由亦無本錢再施用毒品，實無繼
    續施用毒品之傾向云云。
四、經查，抗告人即被告甲○○因本件施用第二級毒品安非他命
    案件，經原審法院以裁定將其送觀察、勒戒後，經臺灣桃園
    看守所附設勒戒處所評分結果，人格特質得52分、臨床徵候
    得40分，環境相關因素得A分，合計92A分，綜合判斷為「有
    繼續施用毒品傾向」，有該所所附之「有無繼續施用毒品傾
    向證明書」及「有無繼續施用毒品傾向評估標準紀錄表」各
    1 紙在卷可稽（見99年度毒偵緝字第37號卷第32至33頁），
    則該勒戒處所綜合評分者依個案之臨床實務及具體事證，判
    定抗告人為「有繼續施用毒品傾向」，而按除形式上觀察有
    顯然違法、或本案觀察、勒戒結果有顯然與事件無關之考量
    、或有違憲法平等原則之情形者外，基於高度專業性、屬人
    性之裁量或判斷餘地，法院應尊重觀察、勒戒機關所為之專
    業裁量判斷。又毒品危害防制條例規定強制戒治之目的，在
    於世界各國之醫療經驗及醫學界之共識，咸認施用毒品成癮
    者，其心癮甚難戒除，絕難戒絕斷癮，致其再犯率均偏高，
    故有持續收容於戒治處所施以強制戒治之必要，是該條例第
    20條第2 項關於強制戒治之規定，係屬強制規定，只要觀察
    、勒戒後，認受觀察、勒戒人有繼續施用毒品傾向者，檢察
    官即應聲請法院裁定受觀察、勒戒者令入戒治處所強制戒治
    ，其中並無任何例外規定。抗告人以其他受勒戒人仍有勒戒
    成功者，及其已深具悔意，並家庭為重，實無繼續施用毒品
    之傾向等為由提起抗告，惟此均非原審法院裁定強制戒治時
    所應考量事項，原審裁定應施以強制戒治，自無不合，從而
    ，本件抗告為無理由，應予駁回。
五、據上論斷，應依刑事訴訟法第412 條，裁定如主文。
中    華    民    國    99    年    4     月    15    日
                  刑事第十四庭審判長法  官  陳志洋
                                    法  官  謝靜慧
                                    法  官  梁耀鑌
以上正本證明與原本無異。
不得抗告
                                    書記官  莊淑茹
中    華    民    國    99    年    4     月    15    日

司法院資訊處製作；財團法人民間司法改革基金會備份。
